最高法院刑事判決　　　　　　　一○○年度台上字第五二五號
上　訴　人　張靈運
選任辯護人　林振堆律師
上列上訴人因違反槍砲彈藥刀械管制條例案件，不服台灣高等法
院中華民國九十八年七月二十八日第二審判決（九十八年度上訴
字第二五一三號，起訴案號：台灣板橋地方法院檢察署九十七年
度偵字第一六一九二號），提起上訴，本院判決如下：
    主  文
原判決撤銷，發回台灣高等法院。
    理  由
本件原判決維持第一審論處上訴人張靈運未經許可，持有空氣槍
罪刑之判決，駁回上訴人在第二審之上訴，固非無見。
惟查：（一）、與事實認定及法律適用基礎具有重要關係之事項
，雖經調查，如尚未完全明瞭，無異未經調查，遽行判決，自有
應於審判期日調查之證據而未調查之違法。上訴人於原審一再辯
稱：本次經扣案並送鑑定試射之八一一型空氣長槍，係警察搜索
時自行將其置於房間內工作用之彈簧裝入，而使成為具有殺傷力
之空氣槍，扣案槍枝具有殺傷力與伊無關等語。而證人即查獲之
警員杜信輝於第一審亦證稱：彼等進入上訴人住處，發現掛在房
間牆面上共有五支槍，三支八一一型、二支TARGET型，初步檢視
後發現上訴人將槍枝的彈簧、導氣管拔除；嗣於上訴人車內發現
TARGET的導氣管一支、強力扳機彈簧一支、八一一型槍的擊錘一
支、強力彈簧三支，並有打獵的強力照明燈二個。彼等即詢問上
訴人是否拿槍械打獵過，上訴人回答有，且曾對樹射擊，將樹皮
打破，過程中有請上訴人將槍枝裝好，但其認為裝上強力彈簧後
會超速，彼等遂將八一一型槍，在其面前裝上彈簧，並予送驗，
上訴人屋內有非常多的槍械零組件（見第一審卷第一三七頁反面
），證人即警員沈義強於第一審證稱：在上訴人屋內有發現強力
彈簧，屋內零件一大堆，一般的彈簧也有一堆，在車上也有查到
強力彈簧等語（見第一審卷第一四○頁）等語。上情倘若無訛，
足見於警員查獲時，上訴人持有之扣案空氣槍並未裝上彈簧，而
是警員將空氣槍加裝在上訴人住處查獲之彈簧後送鑑定，始獲得
可發射金屬彈丸具有殺傷力之空氣槍結果。原判決雖以上訴人於
警詢中供稱：伊前有拿扣案之八一一型槍枝去山上對樹木試射，
並造成樹木樹皮產生疤痕，後來將八一一擊錘拔掉避免危險，因
為如將扣案彈簧裝入，小孩拿去玩會危險等詞，並參以所查獲之
彈簧、空氣長槍之槍管、槍身、槍托等各部分零件由外觀觀察均
屬完整，又查獲之地點係在上訴人住處及車內，皆在其實力支配
且可立即取出組裝而成完整具有殺傷力之槍枝之情形下，上訴人
當亦有能力將彈簧置於扣案空氣長槍內。因認上開槍枝及彈簧遭
查獲時雖係分置狀態持有，顯係上訴人予以拆解彈簧，並無礙其
非法持有具有殺傷力空氣槍之成立等情，然上訴人於警詢時供稱
其會將扣案之彈簧裝入滅音器中使用，其知道槍械改裝會超速所
以故意不將彈簧裝入槍械中（見偵字第一六一九二號卷第十頁）
，於第一審及原審供稱：警員搜索完後，將其家中二、三百條彈
簧，找到其中可以裝進去的彈簧裝進去，起訴的這三支八一一型
長槍原本是不能射擊的；警員要其把彈簧裝上去，其原本要將八
一一型原來沒有殺傷力之彈簧裝上，警員不肯，要其拿另外的彈
簧裝上，其有向警員強調彈簧是用作消音器上的，不是用在扣案
槍枝上的，扣案三把槍本來沒有裝上彈簧，是警員到場才裝上的
等語（見第一審卷第一九至二○頁、第一三九頁、原審卷第三九
頁背面、第四○頁背面）。依上訴人上開辯解，對照警員杜信輝
、沈義強之證言，於查獲當時，系爭三把槍枝均未裝上彈簧，警
員確有要求上訴人裝上彈簧，上訴人則拒絕裝上，至於嗣後加裝
送驗致槍枝成為有殺傷力之彈簧則是警員自行選擇裝上，故該加
裝送驗及第一審再送驗之彈簧共計十二支，是否即係系爭三支空
氣槍之原始組成零件，仍屬不明。則警員如何自上訴人家中及車
上眾多之彈簧中擇取其中十二支？該十二支彈簧是否即係扣案具
有殺傷力三支空氣槍之組成零件？關乎上訴人罪責之成立，原審
未就此判斷基礎之重要事項予以調查，難謂無查證未盡之違法。
（二）、槍砲彈藥刀械管制條例第八條關於空氣槍之處罰規定，
於上訴人行為後，已於民國一百年一月五日經修正公布施行，原
判決未及比較適用有利之新規定，亦有未洽。以上，或為上訴意
旨所指摘，或屬本院得依職權調查之事項，應認原判決有撤銷發
回更審之原因。
據上論結，應依刑事訴訟法第三百九十七條、第四百零一條，判
決如主文。
中    華    民    國  一○○  年    一    月  二十七  日
                      最高法院刑事第十二庭
                          審判長法官  陳  世  淙  
                                法官  陳  東  誥  
                                法官  何  菁  莪  
                                法官  許  錦  印  
                                法官  呂  丹  玉  
本件正本證明與原本無異
                                      書  記  官  
中    華    民    國  一○○  年    一    月  三十一  日
                                                    ｍ